最高法院刑事判決　　　　　　　九十四年度台上字第六一四號
　　上訴人　台灣高等法院台中分院檢察署檢察官
　　被　告　乙○○
　　　　　　　　　　（另案在台灣台中監獄台中分監執行）
　　　　　　甲○○
　　　　　　　　　　號（另案在台灣台中監獄執行）
上列上訴人因被告等違反毒品危害防制條例等罪案件，不服台灣
高等法院台中分院中華民國九十三年十二月二日第二審判決（九
十三年度上訴字第三０八號，起訴案號：台灣台中地方法院檢察
署九十一年度偵字第二八一六、一七八五四號），提起上訴，本
院判決如下：
    主  文
原判決關於乙○○連續轉讓第一級毒品，及被訴販賣第二級毒品
，暨甲○○部分均撤銷，發回台灣高等法院台中分院。
其他上訴駁回。
    理  由
一撤銷發回（乙○○連續轉讓第一級毒品、被訴販賣第二級毒品
及甲○○部分）
本件原判決撤銷第一審論處被告乙○○共同連續販賣第一級毒品
、販賣第二級毒品二罪刑及論處被告甲○○共同販賣第一級毒品
罪刑部分之判決，就乙○○共同連續販賣第一級毒品部分，變更
起訴法條，改判論處乙○○連續轉讓第一級毒品罪刑，就乙○○
販賣第二級毒品，及甲○○部分，均改判諭知無罪。固非無見。
惟查：(一)、據證人林策真於警詢時證陳：警方在伊身上查獲之海
洛因一包，係伊打電話向綽號「阿海」（乙○○）購買的，「阿
海」叫伊在台中市○○○路一七四巷土地公廟旁等候，結果是綽
號「阿凱」的甲○○送交海洛因予伊，並指認甲○○即係綽號「
阿凱」之人（偵字第二八一六號卷第十八頁反面、第十九頁）；
於檢察官偵查時，亦證述：查獲的毒品是向綽號「阿海」購買的
等語（第一審卷(二)第一四一頁）。雖其後翻稱：海洛因係乙○○
無償轉讓，被警查獲的海洛因一包是乙○○叫一不詳年輕人送交
予伊的，並非甲○○云云，但其既謂不認識甲○○，甲○○亦為
相同之供述（一審卷(一)第十七頁、第五十一頁），如若屬實，以
張、林二人既互不認識，何以林策真於警詢時，竟會無端指陳並
指認素不相識之甲○○即係送交其毒品之人？又乙○○既稱：「
我吸毒吸到沒錢，我都跟地下錢莊借錢」（一審卷(一)第九十頁）
，林策真亦稱：「與乙○○只是普通朋友，交情不是很好」（一
審卷(二)第六十三頁）。倘屬無訛，則以乙○○之經濟並不富裕，
竟須向地下錢莊借款購買毒品，其與林策真亦僅係普通朋友，並
無特殊交情，其是否竟先後三次無償提供海洛因予林策真吸食？
亦值研酌。另據張仕仁證稱：伊於民國九十一年一月底曾向「阿
海」買過一次海洛因，是與謝聖凰一起去買的，並指認乙○○即
係「阿海」（毒偵字第三八七號卷第二十二頁反面）；證人謝聖
凰亦證陳：共向乙○○購買二次海洛因，案發當日與張仕仁正欲
向乙○○購買海洛因（毒偵字第三八七號卷第二十七頁正、反面
），二人其後雖亦翻異前供，均為乙○○有利之證言。原審對此
並以張、謝二人均涉犯施用毒品罪，如其等供出毒品來源，即可
獲邀減刑利益，難期二人為客觀無私之陳述，而不採信二人上開
不利於乙○○之證言。但謝聖凰既亦供陳其海洛因係與乙○○一
起向「阿本」購買，乙○○並曾帶其去找過「阿本」，為警查獲
當日，亦係欲向「阿本」購買海洛因（第一審卷(一)第一六八頁）
，而乙○○則謂：「阿本即為羅和本」（第一審卷(一)第一七六頁
）。如果不虛，則以羅和本既亦同時同地為警一併查獲，張、謝
二人苟欲邀減刑寬典，據實陳述即可，是否有於警詢時均為虛偽
不實之陳述，嗣後始翻稱係向羅和本購買之必要，亦值深入詳酌
。實情為何？為明真相，並維公平正義，自應詳予查明。原審未
根究明白，並於理由內為必要之論述，遽行判決，自有未當，難
謂適法。(二)、證人藍慶義於警詢及檢察官偵查時，均為曾向乙○
○購買一次安非他命之不利證述（毒偵字第三八七號卷第二十四
頁反面，第一審卷(二)第一三三頁），原審如認其上開供述尚有可
疑，為發現真實，非不可再度予以傳喚，詳細調查，乃原審既亦
認有予調查之必要，竟又於傳喚二次未到後（原審卷第二二三頁
、第二六三頁之二），即未再予傳喚調查，復未說明如何已無調
查必要之理由，遽以藍慶義亦因涉犯施用毒品罪，經警移送偵辦
，其可因供出毒品而獲減刑利益，與乙○○之利害對立，難期其
為客觀無私之陳述，認其上開證言尚難採為乙○○不利之證據，
亦嫌速斷，而有應於審判期日調查之證據未予調查之違誤。檢察
官上訴意旨指摘原判決上開部分違法，非無理由，此部分認均應
發回更審，期臻翔適。
二上訴駁回（乙○○連續轉讓第二級毒品）部分
按刑事訴訟法第三百七十七條規定，上訴於第三審法院，非以判
決違背法令為理由，不得為之。是提起第三審上訴，應以原判決
違背法令為理由，係屬法定要件。如果上訴理由書狀並未依據卷
內訴訟資料，具體指摘原判決不適用何種法則或如何適用不當，
或所指摘原判決違法情事，顯與法律規定得為第三審上訴理由之
違法情形，不相適合時，均應認其上訴為違背法律上之程式，予
以駁回。本件原判決綜合全案卷證資料，本於事實審法院推理之
作用，認定被告乙○○有連續轉讓第二級毒品安非他命予陳春美
施用之犯行，已詳細敘明其採證認事之理由。對證人藍慶義所稱
：安非他命是乙○○放在桌上，伊自己拿來施用，乙○○有同意
讓伊施用，並未向伊要錢云云，如何不足採信，且此部分並未據
起訴，第一審復認此部分與上揭判決有罪之轉讓安非他命予陳春
美施用部分有連續犯之裁判上一罪關係，故毋庸為任何諭知，亦
已詳加說明。檢察官上訴意旨對原審此部分之論斷，究有何違背
經驗法則或論理法則等違法情形，並未依據卷內資料為具體之指
摘，徒以藍慶義之上開證言並無違常情，據以指摘原審未予採信
為違背法令，係以主觀片面意見，對原審採證認事之適法職權行
使，並已於判決說明之事項，漫事指摘，復為單純之事實上爭執
，依上開說明，自非適法之第三審上訴理由。其此部分之上訴為
違背法律上之程式，應予駁回。
據上論結，應依刑事訴訟法第三百九十七條、第四百零一條、第
三百九十五條前段，判決如主文。
中　　華　　民　　國　九十四　年　　二 　 月　　三 　 日
                      最高法院刑事第十一庭
                          審判長法官  張　淳　淙
                                法官  謝　俊　雄
                                法官  蘇　振　堂
                                法官  張　春　福
                                法官  呂　丹　玉
      本件正本證明與原本無異
                                      書  記  官
中　　華　　民　　國　九十四　年　　二　　月   十五   日
                                                  Ｒ
